【裁判字號】    94,交易緝,3
【裁判日期】    950620
【裁判案由】    過失致死
【裁判全文】
臺灣桃園地方法院刑事判決             94年度交易緝字第3號
公  訴  人  臺灣桃園地方法院檢察署檢察官
被      告  甲○○
上列被告因過失致死案件，經檢察官提起公訴（93年度偵字第14
502 號），本院判決如下：
    主  文
甲○○因過失致人於死，處有期徒刑壹年貳月。
    事  實
一、甲○○明知自己無駕駛執照及飲用酒類後，均不得駕駛動力
    交通工具上路，於民國92年7 月20日晚上5 、6 時許，偕同
    戊○○、丁○○等人在友人庚○○位於桃園縣觀音鄉○○路
    1 巷75弄12衖13號住處內聚餐飲酒後，甲○○竟於同日晚上
    8 時許，酒後騎乘其所有之車牌號碼JJS-730 號重型機車搭
    載戊○○外出（甲○○所涉酒後駕車之公共危險犯行未據起
    訴），嗣於同日晚上8 時30分許，甲○○騎乘上開機車搭載
    戊○○沿桃園縣中壢市○○路由中壢往觀音方向行駛，途經
    中正路2 段428 號前路段，其本應注意不得酒醉駕車，及駕
    駛人應注意車前狀況，隨時採取必要之安全措施，而依當時
    天候晴、光線夜間無照明、路面乾燥、無缺陷、無障礙物、
    該路段為直路、視距良好等一切情狀，其並無不能注意之情
    事，竟疏未注意及此，致甲○○斯時因飲酒後體內血液所含
    酒精濃度為百分之0.083 ，而駕駛動力交通工具之操控力、
    注意力業已降低，無法專心注意車前狀況，以隨時採取必要
    之安全措施，以致於甲○○騎車行經上開路段時，未及注意
    陳春式斯時正由路旁徒步穿越馬路，刻正行至甲○○行駛之
    內側車道上，甲○○因避煞不及致車頭撞擊陳春式，陳春式
    遭撞彈起後，摔落在對向車道（即觀音往中壢方向）內側車
    道靠近分向限制線之路面上，而其所騎乘之機車因此失控斜
    向右前方衝撞路旁停放之車牌號碼8N-4741 號自小客車（車
    主為己○○）車尾中間靠右側之部位後，該自小客車因遭強
    力撞擊而往左前方推移，致偏離原本之停車位置，機車則因
    碰撞到該自小客車後受阻停止，車頭朝向草叢，車身向左側
    傾倒在路旁，甲○○、戊○○2 人則分別摔落在機車後方之
    草叢邊。陳春式遭甲○○騎車撞擊摔落地面後，受有身體多
    處擦挫傷，造成氣血胸及腹腔出血休克之傷害，經送醫急救
    後不治死亡；戊○○亦因所乘坐之機車撞擊到上開自小客車
    車尾時，因強大碰撞力量致其彈飛離開機車，繼而摔落地面
    ，致受有頭、胸部鈍挫傷之傷害，經送醫急救後不治死亡；
    甲○○則因其駕駛之機車撞擊到上開自小客車車尾後，隨著
    機車向左側傾倒時，而同時摔落地面，致受有左側橈骨及尺
    骨骨折、多處擦傷及撕裂傷等傷害。
二、案經戊○○之母乙○○告訴暨臺灣桃園地方法院檢察署檢察
    官據報相驗後自動檢舉偵查起訴。
    理  由
壹、證據能力方面：
    按被告以外之人於審判外之言詞或書面陳述，除法律有規定
    者外，不得作為證據；被告以外之人於審判外之陳述，雖不
    符刑事訴訟法第159 條之1 至第159 條之4 之規定，而經當
    事人於審判程序同意作為證據，法院審酌該言詞陳述或書面
    陳述作成時之情況，認為適當者，亦得為證據；當事人、代
    理人或辯護人於法院調查證據時，知有第159 條第1 項不得
    為證據之情形，而未於言詞辯論終結前聲明異議者，視為有
    前項之同意，刑事訴訟法第159 條第1 項、第159 條之5 就
    此分別定有明文。查本案被告於本院準備程序時，已表示同
    意檢察官所提各項證據方法作為本案證據，且本院審酌上開
    各該證據均非非法取得之證據，並無證據力明顯過低之情形
    ，復經本院於審判期日就上開證據進行調查、辯論，依法自
    有證據能力，合先敘明。
貳、實體方面：
一、訊據被告甲○○矢口否認有何駕車過失致人於死之犯行，辯
    稱：其於92年7 月20日晚上雖有騎乘上開機車搭載戊○○外
    出，但在回程沿桃園縣中壢市○○路由中壢往觀音方向行駛
    之際，其因酒醉覺得疲倦，故換由戊○○騎車，其坐在機車
    後座，趴在戊○○背後睡覺，不知車禍如何發生，並非其騎
    車肇事云云。經查：
  (一)被告與被害人戊○○共乘機車於92年7 月20日晚上8 時30分
    許，在桃園縣中壢市○○路2 段428 號前撞擊到被害人陳春
    式後，被告與被害人戊○○共乘之機車斜向右前方衝撞到路
    旁停放之車牌號碼8N-4741 號自小客車車尾中間靠右側之部
    位後，該自小客車因遭強力撞擊而往左前方推移，致偏離原
    本之停車位置，機車則因碰撞到該自小客車後受阻停止，車
    頭朝向草叢，車身向左側傾倒在路旁，被告及被害人戊○○
    則分別摔落在機車後方之草叢邊乙節，有道路交通事故調查
    報告表暨現場圖、現場及車損照片共16幀附卷可稽，是以，
    本件應釐清者為上開機車駕駛人究為被告或被害人戊○○，
    及機車駕駛人就本件車禍之發生是否存有過失，因而致人於
    死。
  (二)查被告於92年7 月20日晚上確有騎乘上開機車附載被害人戊○○，自庚○○住處外出，沿中正路由觀音往中壢方向行駛
    乙節，此據被告供陳在卷，且證人丁○○於警詢中證稱：伊
    於92年7 月20日下午8 時許騎車由忠愛莊出發要至大崙找朋
    友，騎車至大崙郵局（即中壢市○○路○ 段85、87號）前，
    看到被告騎車搭載被害人戊○○也是由忠愛莊往中壢方向行
    駛等語，及於本院審理中證稱：當天被告騎機車搭載被害人
    戊○○出門後，伊與庚○○亦各騎一輛機車出門往中壢方向
    行駛，伊在中正路之大崙派出所（即中壢市○○路○ 段186
    號）附近，看到被告騎車載被害人戊○○行駛在路上，伊忘
    記被告與被害人戊○○之行向為何等語明確，核與證人庚○○於本院審理中到庭所證：伊於92年7 月20日晚上8 時許，
    與丁○○各騎1 輛機車出門，沿中正路往中壢方向行駛，伊
    有看到被告騎車搭載被害人戊○○，當時伊與丁○○之距離
    約5 公尺等語相符，應值採信。雖證人庚○○另證稱：伊在
    大崙派出所前看到被告騎車載被害人戊○○由中壢往觀音方
    向行駛云云，惟查被告與被害人戊○○於車禍發生後隨即送
    醫急救，則證人庚○○應係在車禍前即遇見被告及被害人戊○○2 人，而依被告所陳其原本是沿桃園縣中壢市○○路由
    觀音往中壢方向行駛，行駛至中正路與快速道路相會處即折
    回，被告於折返時（由中壢往觀音方向行駛）在中正路2 段
    即發生車禍，證人庚○○自無可能於桃園縣中壢市○○路4
    段之大崙派出所前遇見被告騎車沿中正路4 段由中壢往觀音
    方向行駛。準此，本院認證人丁○○於警詢中所述伊於92年
    8 月20日晚上8 時許，在大崙派出所附近看到被告時，被告
    係騎車搭載被害人戊○○往中壢方向行駛乙節，距離案發時
    間較近，記憶應屬正確，核與事實相符。至證人庚○○到庭
    所述「伊看到被告時，被告是騎車搭載被害人戊○○由中壢
    往觀音方向行駛」乙節，應屬其對到庭作證前逾2 、3 年之
    事實經驗，時間歷久致記憶或有錯漏所致，本院就此部分爰
    不予採認，附此敘明。
  (三)按被告與被害人戊○○在車禍發生前，係共乘機車沿桃園縣
    中壢市○○路○ 段由中壢往觀音方向行駛，在本件車禍發生
    後，在其等原本行駛之內側車道上留有眼鏡、皮鞋等掉落物
    ，被告所騎乘之機車失控斜向右前方衝撞路旁停放之車牌號
    碼8N-4741 號自小客車車尾中間靠右側之部位後，該自小客
    車因遭強力撞擊而往左前方推移，致偏離原本之停車位置，
    機車則因碰撞到該自小客車後受阻停止，車頭朝向草叢，車
    身向左側傾倒在路旁，另在該路段之對向車道內側車道上，
    則留有2 處血跡等情，有道路交通事故現場圖及現場照片附
    卷足憑，並經證人即警員丙○○到庭證稱被害人陳春式係倒
    在上開血跡旁之地上，被告與被害人戊○○是摔落在機車後
    方之草叢邊等語明確（見本院95年3 月28日審判筆錄），從
    而，被告與被害人戊○○所騎乘之機車原本是行駛在上開路
    段中壢往觀音方向之內側車道上，第1 次撞擊點（即被害人
    陳春式遭撞處）是在該內側車道上，其後，機車因失控而偏
    右行駛至車牌號碼8N -4741號自小客車停車處後方，直到碰
    撞到該自小客車車尾中間靠右側之部位後，該自小客車因遭
    強力撞擊而往左前方推移，致偏離原本之停車位置，機車則
    因碰撞到該自小客車後受阻停止，並以車頭朝向草叢、車身
    向左偏斜之情狀傾倒在路旁，被告及被害人戊○○之倒地位
    置均在機車後方之草叢邊等情，應堪認定。次按一般人騎乘
    機車搭載乘客時，坐在機車後座之乘客多半會以抱住駕駛人
    腰部或反手握住機車後座握把之方式，維持己身平衡，避免
    在機車行進間晃動或傾倒，且因乘客未負責駕駛機車，其對
    於車前狀況通常不會持續關注，較無法預知其所乘坐之機車
    前方是否會發生任何事故或意外狀況，而坐在機車前座之駕
    駛人因必須以雙手握住機車車頭握把，操控車頭、油門及煞
    車，以維持車身平衡及行進，在駕駛過程中，也必須時時注
    意前方車況及左右人車而行駛，是以，倘若該機車與前方人
    、車將發生碰撞時，駕駛人通常會事先預知事故而立即採取
    閃避、煞車等動作，縱使事故無從避免，駕駛人多半會繼續
    操控車頭、油門及煞車，以試圖維持車身平衡，避免人車倒
    地，嗣機車因速度已減緩而倒地靜止時，機車騎士或可能在
    機車倒地前的過程中，連帶受到擦挫傷、骨折等肢體傷害，
    亦有可能因主動跳離機車而未受傷或僅受輕傷，然而，坐在
    機車後座之乘客，通常因為其不會始終注意車前狀況，無從
    預期前方即將發生碰撞，且雙手無類似機車車頭握把等物品
    供其緊抓，是以，一旦機車發生碰撞，坐在後座之乘客多半
    會遭碰撞之強大力量彈飛離開機車，再摔落地面，此時，乘
    客因受撞擊後摔落地面之故，所受傷害往往屬於頭、胸部或
    其他身體部位鈍挫傷等較嚴重之傷害，始符常情。準之，觀
    之本件機車倒地位置、被告及被害人戊○○受傷之部位、傷
    害類型及嚴重程度，可知被害人戊○○因車禍死亡前業已受
    有頭、胸部鈍挫傷之傷害（見同上相驗卷第19頁所附診斷證
    明書記載），其傷害顯係遭機車與上開自小客車碰撞之強大
    力量後致其飛起摔落地面所致，另被告僅因此受有左側橈骨
    及尺骨骨折、多處擦傷及撕裂傷等傷害（見同上相驗卷第18
    頁所附診斷證明書記載），其受傷部位與機車倒地之方向相
    同，均在左側，且受傷情形為骨折、多處擦挫傷、撕裂傷等
    ，此等傷害顯係被告因駕駛上開機車沿中正路由中壢往觀音
    方向行駛在內側車道上，行經中正路2 段428 號前，未注意
    車前狀況，而騎車撞及刻正徒步穿越馬路之被害人陳春式，
    機車失控而偏右行駛至車牌號碼8N-474 1號自小客車停車處
    後方，直到碰撞到該自小客車車尾中間靠右側之部位後受阻
    停止，車頭朝向草叢，車身向左偏斜傾倒路旁，被告所受傷
    害乃係其原本以雙手握持機車車頭把手，致機車向左傾倒時
    ，其隨之著傾倒摔落地面所致，況檢察官於偵查中囑託法務
    部法醫研究所鑑定車禍發生時係由何人駕駛機車之結果，亦
    同此認定，此有法務部法醫研究所92年9 月18日法醫理字第
    09 20 003182號函附鑑定書1 份在卷（見同上相驗卷第67至
    70 頁） 可佐，由此足認本案車禍發生時應係由被告駕駛機
    車，始符常理。
  (四)再者，觀諸被告與被害人戊○○於車禍後經檢測之酒精濃度
    值可知，被告之血液所含酒精濃度為每公升0.083 毫克，換
    算成呼氣酒精濃度值為每公升0.41毫克，被害人戊○○之血
    液所含酒精濃度高達百分之0.164 ，換算成呼氣酒精濃度值
    為每公升0.82毫克，此有壢新醫院生化檢驗報告單2 紙附卷
    （見同上相驗卷第20頁）供參，由此顯見車禍發生斯時，被
    害人戊○○之酒精濃度值顯較被告之酒精濃度值高出1 倍，
    即被害人戊○○之酒醉情形顯較被告嚴重，足堪認定。衡諸
    常情，被告及被害人戊○○2 人自證人庚○○住處騎車外出
    時，係由被告騎車搭載被害人戊○○，參以被害人戊○○飲
    酒後之酒精濃度較被告飲酒後之酒精濃度高出1 倍，其酒後
    疲倦程度理應甚於被告，其駕駛動力交通工具之能力亦顯低
    於被告，且機車亦為被告所有，則被告與被害人戊○○2 人
    間，應以被告騎乘機車之操控能力較佳，當無由被害人戊○○主動要求改由其騎乘機車搭載被告之理。況被告於警詢中
    辯稱：伊於92年7 月20日下午2 時許騎上開機車搭載被害人
    戊○○出門，由忠愛莊至中壢玩及找朋友，一直玩到當天晚
    上8 時許，在志廣路高速公路橋下附近由被害人戊○○騎機
    車載伊回家云云，於本院審理中又改稱：伊於92年7 月20日
    晚上6 、7 時許自庚○○住處騎機車搭載被害人戊○○外出
    ，到快速道路橋下找朋友，隨即循原路返回，惟因酒醉疲倦
    ，故在中正路大崙加油站附近改由被害人戊○○騎車，大崙
    加油站到本件車禍地點騎車只需1 分鐘之車程云云，前後供
    述不一，足認被告所辯要屬事後卸責之詞，不足採信。
  (四)末被告於車禍發生後，經檢測其血液所含酒精濃度高達百分
    之0.083 ，換算成呼氣酒精濃度值為每公升0.41毫克，此有
    生化檢驗報告單1 紙可佐，足堪認定被告確有酒醉駕車之情
    形無誤，加以被告騎車搭載被害人戊○○行經本件車禍地點
    ，竟未注意到被害人陳春式正徒步穿越馬路，而予直接撞擊
    ，由此顯見本件車禍原因應係被告於飲酒後操控動力交通工
    具之能力及注意力降低，致無法專心注意車前狀況，仍執意
    駕車上路，而於意外發生前，未及採取避煞等安全措施，以
    致於直接駕車衝撞被害人陳春式，機車因此失控再斜向右前
    方衝撞到證人己○○所有停放在路旁草叢邊之車牌號碼8N-4
    741 號自小客車車尾，導致被害人戊○○因強大撞擊力量飛
    離機車，再摔落地面所致，從而，被告就本件車禍事故之發
    生，顯然存有過失，應堪認定。
  (五)被害人陳春式遭被告騎車撞擊摔落地面後，受有身體多處擦
    挫傷，造成氣血胸及腹腔出血休克之傷害，經送醫急救後，
    不治死亡，另戊○○則因車禍撞擊摔落地面而受有頭、胸部
    鈍挫傷之傷害，經送醫急救後，亦不治死亡，分經臺灣桃園
    地方法院檢察署檢察官督同法醫相驗屬實，製有勘驗筆錄、
    驗斷書及相驗屍體證明書各乙份在卷足憑，顯見被告之過失
    行為與被害人2 人之死亡間，具有相當因果關係。
  (六)綜上所述，本件事證明確，被告所涉過失致死犯行已堪認定
    ，應予依法論科。
二、核被告甲○○所為，係犯刑法第276 條第1 項之過失致人於
    死罪。被告以一過失駕車行為，致被害人戊○○、陳春式2
    人死亡，同時侵害被害人2 人之生命法益，係1 行為觸犯數
    罪名，為同種想像競合犯，應依刑法第55條規定論以刑法第
    276 條第1 項之過失致人於死罪1 罪。又被告未領取重型機
    車駕駛執照，竟仍無照騎車及有酒醉駕車情形，因而致人死
    亡，依道路交通管理處罰條例第86條第1 項之規定，應加重
    其刑至2 分之1 。爰審酌被告未領有重型機車駕駛執照駕車
    ，及於酒醉後仍執意騎乘機車搭載被害人戊○○外出，而於
    92年7 月20日晚上8 時30分許，在桃園縣中壢市○○路2 段
    428 號前，因酒後操控動力交通工具之注意力、操控力降低
    ，且未注意車前狀況，致無法及時採取避煞等安全措施之情
    況下，肇致本件車禍事故，並導致被害人2 人死亡，顯見被
    告駕駛動力交通工具顯然缺乏對其他用路人之尊重，過失情
    節甚重，犯罪所生危害甚鉅，併斟酌被告於犯罪後矢口否認
    犯行，迄今復未就民事損害賠償責任與被害人家屬達成和解
    等一切情狀，核情量處如主文所示之刑，以示懲儆。
據上論斷，應依刑事訴訟法第299 條第1 項前段，道路交通管理
處罰條例第86條第1 項，刑法第11條前段、第276 條第1 項、第
55 條 ，罰金罰鍰提高標準條例第1 條前段，判決如主文。
本案經檢察官謝雯璣到庭執行職務。
中    華    民    國    95    年    6     月    20    日
                  刑事第九庭  審判長法  官  黃梅淑
                                    法  官  蘇琬能
                                    法  官  胡芷瑜
上正本證明與原本無異。
如不服本判決，應於判決送達後10日內向本院提出上訴狀（應附
繕本），上訴於臺灣高等法院。
                                    書記官  李珈慧
中    華    民    國    95    年    6     月    22    日
論罪法條之依據：
中華民國刑法第276條
(過失致死罪)
因過失致人於死者，處二年以下有期徒刑、拘役或二千元以下罰
金。
從事業務之人，因業務上之過失犯前項之罪者，處五年以下有期
徒刑或拘役，得併科三千元以下罰金。
道路交通管理處罰條例第86條第1項
汽車駕駛人，無駕駛執照駕車、酒醉駕車、吸食毒品或迷幻藥駕
車、行駛人行道或行經行人穿越道不依規定讓行人優先通行，因
而致人受傷或死亡，依法應負刑事責任者，加重其刑至二分之一
。


司法院資訊處製作；財團法人民間司法改革基金會備份。
